臺灣高等法院刑事判決
109年度侵上訴字第234號
上  訴  人  
即  被  告  林偉民



選任辯護人  張晉豪律師(法扶律師)
上列上訴人因妨害性自主案件，不服臺灣士林地方法院109年度
侵訴字第1號，中華民國109年6月22日第一審判決（起訴案號：
臺灣士林地方檢察署108年度偵字第2164號），提起上訴，本院
判決如下：
    主  文
原判決撤銷。
甲○○犯強制性交罪，處有期徒刑貳年。緩刑肆年，緩刑期間付保
護管束，並應於緩刑期間向指定之政府機關、政府機構、行政法
人、社區或其他符合公益目的之機構或團體提供壹佰貳拾小時之
義務勞務。
    犯罪事實
一、甲○○與代號0000-000000號成年女子（姓名年籍詳卷，下稱A
    女）前為男女朋友關係（未同居，非家庭暴力防治法規定之
    家庭成員），彼此間因常有互不信任之舉而分分合合、卻又
    持續互有聯絡。民國108年1月17日上午，因甲○○欲將其前供
    A女使用之手機辦理保險，遂向A女取回該手機，復因發現手
    機內有A女與其他男生之照片而再度與A女發生爭執。嗣A女
    為將前開手機內之資料重置，於該日晚上7時許，前往甲○○
    位在臺北市○○區○○路000號1樓之住處房間，待A女將手機重
    置完畢而欲離去之際，甲○○竟基於強制性交之犯意，從A女
    後方一手勒住A女脖子，一手摀住A女之嘴巴，將A女拉回房
    間內，並將A女拖至床上，隨即向A女表示要檢查A女是否患
    有性病，不顧A女之口頭制止及反抗，強行將A女之外褲及內
    褲脫去，並接續以手指及生殖器插入A女之陰道內，而以此
    強暴方式違反A女之意願，對A女為強制性交得逞。
二、案經A女訴由臺北市政府警察局內湖分局報告臺灣士林地方
    檢察署檢察官偵查起訴。
    理  由
壹、證據能力：
　　按被告以外之人於審判外之言詞或書面陳述，除法律有規定
    者外，不得作為證據；又被告以外之人於審判外之陳述，雖
    不符合同法第159條之1至第159條之4之規定，但經當事人於
    審判程序同意作為證據，法院審酌該言詞陳述或書面陳述作
    成時之情況，認為適當者，亦得為證據。當事人、代理人或
    辯護人於法院調查證據時，知有第159條第1項不得為證據之
    情形，而未於言詞辯論終結前聲明異議者，視為有前項之同
    意，刑事訴訟法第159條第1項及第159條之5分別定有明文。
    於本案言詞辯論終結前，檢察官、上訴人即被告甲○○及辯護
    人均未就本判決所引用之各該被告以外之人於審判外之陳述
    及所調查之證據主張有刑事訴訟法第159條第1項不得為證據
    之情形（見本院卷第75至80、110至114頁），本院審酌該證
    據作成時並無違法及證明力明顯過低之瑕疵等情況，認為適
    當，應有證據能力。至於所引其餘非屬供述證據部分，既不
    適用傳聞法則，亦非公務員違背法定程序所取得，依刑事訴
    訟法第158條之4反面解釋，同具證據能力。
貳、得心證之理由：
一、訊據被告對於上開犯罪事實均坦承不諱（見本院卷第74、11
    5至116頁），核與證人即告訴人A女、證人即據報到場處理
    之員警何芃均證述之內容大致相符（見偵卷第174至176、20
    3頁、原審卷第115至119、136至137頁），並有臺北市政府
    警察局勤務指揮中心108年1月17日受理110報案紀錄單、現
    場採證照片、被告（暱稱：甲○○水電防水工程技術支援）與
    A女間於案發日（108年1月17日）前後之通訊軟體LINE（下
    稱LINE）對話紀錄、臺北市政府警察局內湖分局108年1月17
    日處理家庭暴力案件現場報告表、家庭暴力事件通報表、A
    女手繪之案發現場圖、內政部警政署刑事警察局108年3月8
    日刑生字第1080006641號鑑定書等在卷可稽（見偵卷第23至
    132、151至153、179、182至185頁），均可佐被告前開出於
    任意性之自白與事實相符，得採為認定事實之證據。
二、被告於偵查及原審審理時雖否認違反A女之意願，惟：　
　㈠何芃均證述：當晚接獲報案而至臺北市○○區○○路000號，看到
    A女蹲在該址外面，我就跟A女了解狀況，其他同事則進去該
    址裡面。A女說他來找前男友拿手機，遭前男友性侵，而A女
    在陳述案發經過的時候她的情緒看起來很緊張害怕，一直在
    發抖，後來我們就把A女帶回派出所，再帶她去驗傷，驗傷
    完畢後交由婦幼隊處理，而A女在製作筆錄時也是感覺很害
    怕及在發抖等語（見偵卷第203頁、原審卷第136至138、140
    頁），復經原審當庭勘驗員警至案發地點處理之密錄器錄影
    畫面，勘驗結果略以：畫面中可見A女當時坐在路邊，經員
    警詢問A女發生何事後，A女則表示被告有要檢查她有無性病
    ，後來就性侵她，並且有打她，且她的後腦有撞到，真的很
    害怕，而她很害怕逃出被告住處時，她的鑰匙掉在被告家中
    等語，而A女在回答員警的過程中，均係以帶有哭腔及微弱
    之聲音回答等情，有原審勘驗筆錄附卷可佐（見原審卷第55
    至57頁），而與何芃均證述相符。是本件案發後A女立即離
    開被告住處並且報警，並於陳述被害情節時，呈現害怕及哭
    泣之情緒反應，與一般受性侵害者於事後陳述、回憶自己身
    體遭侵犯過程時，情緒上常會出現緊張、害怕、顫抖之真摯
    反應相當，堪認A女所述遭被告以強暴手段而為強制性交等
    語，應非虛偽杜撰之詞。
　㈡A女報案後即於翌（18）日即前往臺北市立聯合醫院忠孝院區
    驗傷，經醫師診斷其左耳背處有被抓的紅印；左手小指有一
    個紅紅破皮傷口，右大腿外側有一個紅紅抓痕（有滲血）；
    處女膜多處有陳舊性裂傷、小陰唇周圍紅紅的；兩側嘴角有
    破皮受傷處等傷勢，有臺北市○○○○○○○○區000○0○00○○○○○○00
    00000000號受理疑似性侵害事件驗傷診斷書在卷可參（見偵
    卷第140至142頁）；而A女亦證稱：被告抓住及勒住我的時
    候有造成我耳朵後面受傷，左手手指也是當時他抓我的時候
    ，我反抗所造成等語（見原審卷第119、132頁），綜合前開
    A女實際所受傷勢與受傷部位，與A女所述遭被告以強制手段
    將其拉回房間及後續壓制並為性交等行為可能造成之傷害比
    對結果，實多相吻合，亦足徵A女上開證詞可信度甚高，可
    認A女證稱其遭被告為強制性交乙節，確係屬實，而堪予認
    定。
  ㈢被告雖辯稱案發當時是A女主動要其幫忙檢查有沒有性病，其
    才會將手指插入A女之陰道，後因A女有反應才主動發生性行
    為云云。然就A女係何時告知被告其有性病乙節，被告於警
    詢時先稱：A女是在107年1月17日早上時提到此事云云（見
    偵卷第12頁），復於108年9月17日偵查及原審準備程序時稱
    ：A女回到我房間後，我有問她為何不跟我發生性行為，A女
    就說她跟前男友有感染性病，我就說這樣我也不可能跟妳在
    一起云云（見偵卷第211頁、原審卷第27頁），再於原審審
    理時供稱：A女之前沒有跟我講過她有性病，是當天見面前
    ，用LINE打電話時她有提到云云（見原審卷第149、153頁）
    ，而就A女係於何時向被告提及其有性病，而主動要求被告
    檢查之重要關鍵事項，供述已前後不一。此外，縱認A女確
    有告訴被告其之前有得到性病，然被告並不具專業醫療背景
    ，案發當時亦不知道以手指插入A女陰道之方式，是否即可
    檢驗有無感染性病等情，此業據被告供承在卷（見原審卷第
    27頁），被告竟毫不在意，甚至自陳未戴保險套即與A女發
    生性行為乙節（見原審卷第27頁），顯與常情有違，益徵被
    告上開所辯，實難憑採。
  ㈣再就卷附A女與被告之LINE對話紀錄以觀（見偵卷第42至106
    頁），於107年1月17日前2日，被告即因懷疑A女劈腿，多次
    與A女就是否要在一起發生爭執，過程中被告屢次要求A女就
    算只當朋友，也希望可以偶爾見面並發生性行為，然A女亦
    表示對被告上開要求不喜歡，也不想要被告一直提到上床，
    希望被告不要一直逼她，然被告卻仍持續提到想跟A女發生
    性行為，甚至提到發生性行為後，之前的就都當還清等語，
    可見被告於案發前即一直想要與A女發生性行為，即使A女已
    表達不想要，被告仍一直提到想發生性行為之語；併參酌被
    告供稱：A女在重置完手機後就說要離開，當時我是不開心
    的，後來離開房間看到A女後，A女就發出一些歇斯底里的叫
    聲等語（見原審卷第151頁），是A女既然於案發前對與被告
    發生性行為乙事多次表示反感及不願意，且如被告所稱A女
    重置手機完離開被告房間後再看到被告即產生大吼大叫之反
    應，殊難想像A女在情緒不穩之狀態下，會在回到被告房間
    後突然態度一轉，欣然願意與被告發生性行為。是被告辯稱
    是A女主動要求發生性行為云云，實與常情不符，自難憑採
    。
  ㈤從而，A女對其於案發時、地如何遭被告強制性交之事實，除
    據其迭於偵審中證述在卷外，並有前開何芃均之證述、密錄
    器之勘驗筆錄、受理疑似性侵害事件驗傷診斷書、被告與A
    女之LINE對話紀錄擷圖等證據資料可為補強，堪認被告確有
    於上開時地，以前述違反A女意願之方式，對A女為強制性交
    行為得逞。被告於偵查及原審所持之辯解，並非可採，應以
    被告於本院審理中所為自白與事實相符，得為採信。本件事
    證明確，被告強制性交犯行，已堪認定，應依法論科。
參、論罪及撤銷改判之說明：　　
一、論罪：
  ㈠按稱性交者，謂非基於正當目的所為，以性器進入他人之性
    器、肛門或口腔，或使之接合之行為；以性器以外之其他身
    體部位或器物進入他人之性器、肛門，或使之接合之行為，
    刑法第10條第5項定有明文。查被告於上開時、地，先後以
    其手指、生殖器進入A女之陰道，且非基於任何正當目的，
    自屬刑法第10條第5項之性交行為。是核被告所為，係犯刑
    法第221條第1項之強制性交罪。又強制性交罪本具有強制罪
    之本質，僅行為人之目的在於逼使被害人屈從與其性交而已
    ，因之，為達最終之犯罪目的，在著手過程中，行為人妨害
    被害人權利之行使或迫使其行無義務之事，乃此罪性質使然
    ，屬強制性交行為之一部分。是以，被告為達與A女性交之
    目的，強行將A女拉回房間並壓制在床上之強制行為，自屬
    強制性交之部分行為，故不再論以強制罪。
  ㈡次按數行為於同時同地或密切接近之時地實施，侵害同一之
    法益，各行為之獨立性極為薄弱，依一般社會健全觀念，在
    時間差距上，難以強行分開，在刑法評價上，以視為數個舉
    動之接續施行，合為包括之一行為予以評價，較為合理，則
    屬接續犯，而為包括之一罪。被告於前開時地，以上述違反
    A女意願之方式，先後以其手指及生殖器進入A女之陰道，而
    對A女為強制性交等行為，係基於單一犯意，侵害同一被害
    人即A女之法益，且在密接之時間、地點實施，揆諸前揭說
    明，應論以接續犯之一罪。
  ㈢按刑事審判旨在實現刑罰權之分配的正義，故法院對有罪被
    告之科刑，應符合罪刑相當之原則，使輕重得宜，罰當其罪
    ，以契合社會之法律感情，故刑法第57條明定科刑時應審酌
    一切情狀，尤應注意該條所列10款事項以為科刑輕重之標準
    ，並於同法第59條賦予法院以裁量權，如認犯罪之情狀可憫
    恕，認科以最低度刑仍嫌過重者，得酌量減輕其刑，俾使法
    院就個案之量刑，能斟酌至當。是該條所謂犯罪之情狀，乃
    泛指與犯罪相關之各種情狀，自亦包含同法第57條所定10款
    量刑斟酌之事項，亦即該2法條所稱之情狀，並非有截然不
    同之領域。又94年2月2日修正公布，95年7月1日施行之刑法
    第59條修正立法理由稱：「本條所謂『犯罪之情狀可憫恕』，
    自係指裁判者審酌第57條各款所列事項以及其他一切與犯罪
    有關之情狀之結果」等語，亦同此旨趣。從而，審判法院此
    項自由裁量職權之行使，倘無明顯濫權或失當，應予尊重，
    最高法院105年度台上字第853號判決意旨亦持相同見解。被
    告所犯刑法第221條第1項之強制性交罪，法定刑為「3年以
    上10年以下有期徒刑」，本件A女與被告原係男女朋友，參
    以卷附被告與A女之LINE對話紀錄（偵卷第42至132頁），於
    本件案發前2日，雙方有長達近百頁之對話紀錄，內容不乏A
    女抱怨被告不信任她、監視她、偷看她的手機、偷偷登入A
    女之手機遊戲以核對A女有無說謊，被告表示A女沒有給其安
    全感，2人卻又討論購買新手機、續約、保險、互相關心服
    用藥物之情形、討論被告住處家具之購買、擺設、A女小孩
    之照顧事宜、雙方互相冷靜期固定見面、打電話之時間，甚
    至於案發當日A女表示要前往被告住處時，被告告知A女先不
    要前往、「等一下我很兇怎麼辦」、「到時我又該死心軟」
    、「我不鎖你 但是你走好不好」、「你來我會心軟 你不要
    來」，A女則回應「我已經在路上」、「我拿了就走」、「
    到了打給你」、「你不談嗎」、「我都跟你道歉了」等語，
    可見被告與A女彼此間常因互不信任而分分合合，卻又在情
    感、生活上藕斷絲連，彼此關心，是被告與A女間本有親密
    關係，非無情誼，其以前述方式違反A女意願對之為強制性
    交犯行，實屬未充分尊重女性性自主權之行為，然其因對於
    男女朋友分手後身分之轉換未能妥善調適，此等犯罪之手段
    、情節尚與一般對於陌生、隨機犯案、不顧被害人拒絕或哀
    求而持續施以更激烈之強暴、脅迫手段之情狀尚屬有別；再
    者，被告於原審宣判後業與A女達成和解，並已履行完畢，A
    女亦表明不再追究被告之刑事責任、願意原諒被告、願意給
    予緩刑機會等語，此亦分別為告訴代理人陳述在卷（見本院
    卷第116頁），並有臺灣士林地方法院109年度移調字第222
    號調解筆錄在卷可稽（見本院卷第125至126頁），堪認被告
    已取得A女之宥恕。是本院審酌被告未能控制己身慾念及衝
    動，竟為本件犯行，固屬非是，然就其所犯為3年以上有期
    徒刑，縱予量處最低度刑即3年有期徒刑，仍有情輕法重之
    憾，不免過苛，爰依刑法第59條之規定酌減其刑。
二、撤銷改判之說明：
　㈠原審就被告所犯強制性交犯行，予以論罪科刑，固非無見。
    惟查：被告於本院審理時，業已就所為犯行坦認在卷，並已
    與A女達成調解，且已履行完畢，A女亦表示不再追究、願意
    給予被告緩刑之機會，如前所述，是被告之犯行雖對於A女
    造成心理上之莫大傷害，然綜觀本件被告上訴後於本院審理
    時業已坦承犯行，及其犯罪之情狀、犯罪後之態度、積極對
    於A女彌補所受損失等情，認仍有情輕法重，縱科以最低度
    刑，猶嫌過重，而應依刑法第59條之規定酌減其刑之適用，
    原審未及審酌被告上訴後認罪之量刑有利因素，復未依刑法
    第59條規定減輕其刑，容有未恰。
  ㈡被告上訴以其業已坦認犯行，並與A女達成調解且已履行完畢
    ，A女亦願意給予緩刑之宣告，請求從輕量刑並給予緩刑之
    宣告，為有理由，自應由本院予以撤銷改判。
三、本院以行為人之責任為基礎，審酌被告與A女原為男女朋友
    關係，因彼此間互不信任而分分合合，未能妥適調整自己身
    分之轉換，竟為滿足己身慾念，違反A女意願而為前揭強制
    性交行為，所為戕害A女之身心健康及其性自主決定權，造
    成A女身心之創傷，所為自應予非難，直至本院審理時終能
    面對自己所為錯誤，坦認犯行，且已與A女達成調解，並已
    履行完畢，如前所述，兼衡被告自陳大學肄業之智識程度、
    從事外牆安檢工作，具有外牆建築檢查人員證照、甫自行創
    業、目前無固定收入，已婚，無需扶養家人之家庭經濟與生
    活狀況等一切情狀（見原審卷第154頁），量處如主文第2項
    所示之刑。
四、被告前未曾因故意犯罪受有期徒刑以上刑之宣告，有本院被
    告前案紀錄表可稽，其於本院審理中業已坦認犯行，反省己
    錯，並與A女達成調解，而獲A女之諒解，堪認其係一時失慮
    致罹刑章，經此偵審程序，應知所警惕，信無再犯之虞，而
    A女亦表示願意給予被告緩刑之宣告等情，本院因認對於被
    告所科之刑，以暫不執行為適當，爰依刑法第74條第1項第1
    款之規定，併予宣告緩刑4年，暨依刑法第93條第1項第1款
    規定併諭知緩刑期間付保護管束。復審酌被告直至本院審理
    中方為認罪之陳述而面對自己犯行，顯見被告對於兩性觀念
    、女性性自主權利之尊重尚有欠缺，為深植其守法觀念，記
    取本案教訓，認另有賦予被告相當程度負擔之必要，爰依刑
    法第74條第2項第5款規定，於緩刑付保護管束期間，應向指
    定之政府機關、政府機構、行政法人、社區或其他符合公益
    目的之機構或團體，提供120小時之義務勞務。另被告上揭
    所應負擔之義務，乃緩刑宣告附帶之條件，依刑法第75條之
    1第1項第4款之規定，違反上開負擔情節重大，足認原宣告
    之緩刑難收其預期效果，而有執行刑罰之必要者，得撤銷上
    開緩刑之宣告，附此說明。
據上論斷，應依刑事訴訟法第369條第1項前段、第364條、第299
條第1項前段，判決如主文。　　　　
本案經臺灣士林地方檢察署檢察官林思吟提起公訴，臺灣高等檢
察署檢察官丁俊成到庭執行職務。　　　
中　　華　　民　　國　　110 　年　　4 　　月　　27　　日
                  刑事第十四庭  審判長法　官  黃斯偉
                                      法　官  程克琳
                                      法　官  黎惠萍
以上正本證明與原本無異。
如不服本判決，應於收受送達後20日內向本院提出上訴書狀，其
未敘述上訴之理由者並得於提起上訴後20日內向本院補提理由書
（均須按他造當事人之人數附繕本）「切勿逕送上級法院」。
                                      書記官  莊宜諳 
中　　華　　民　　國　　110 　年　　4 　　月　　27　　日
附錄：本案論罪科刑法條全文
中華民國刑法第221條
（強制性交罪）
對於男女以強暴、脅迫、恐嚇、催眠術或其他違反其意願之方法
而為性交者，處3年以上10年以下有期徒刑。
前項之未遂犯罰之。